【裁判字號】    89,易,2630
【裁判日期】    890822
【裁判案由】    竊盜
【裁判全文】
台灣板橋地方法院刑事判決                        八十九年度易字第二六三號
    公  訴  人  台灣板橋地方法院檢察署檢察官
    被      告  己○○
                戊○○
                庚○○
右列被告因竊盜案件，經檢察官提起公訴（八十九年度偵字第一二四九四號），本院
判決如左：
    主  文
己○○連續攜帶兇器竊盜，處有期徒刑壹年陸月。扣案之螺絲起子陸支及活動扳手貳
支均沒收。
戊○○、庚○○均無罪。
    事  實
一、己○○前於民國（下同）八十六年間因過失致死案件，經本院判處有期徒刑六月
    ，緩刑四年確定，現仍於緩刑期間（不構成累犯）。猶不知悔改，為拆解汽車零
    件牟利，竟基於意圖為自己不法所有之概括犯意，攜帶其所有且客觀上可作為兇
    器使用之螺絲起子六支及活動扳手二支，趁無人注意之際，於八十九年六月十六
    日起至同年月三十日止，在台北縣鶯歌鎮、新店市與桃園市等地，竊取甲○○、
    乙○○、丁○○及丙○○等人所有之自用小客車（犯罪時間、犯罪地點、被竊財
    物及被害人均詳如附表所示），得手後均駕駛至其向不知情之許在源所承租，位
    於台北縣三峽鎮弘道里八十六號處，動手拆解上開竊得之自小客車後，並將所拆
    得之汽車零件出售予桃園八德市地區之中古汽車零件商，獲利約新台幣（下同）
    十萬元左右。嗣於八十九年七月一日下午五時許，在上址經警查獲戊○○正拆解
    汽車零件時，經其供述，復於當日晚七時三十分許在台北縣三峽鎮○○路一一二
    巷內為警查獲，並扣得其所有供竊盜所用之螺絲起子六支與活動扳手二支及供拆
    解汽車零件所用之鐵鎚、斜口剪各一支、鉗子四支、梅花扳手八支、Ｔ字扳手三
    支、輪胎扳手二支、六角套桶六個、電鋸一個、千斤頂九個以及焊槍頭一組。
二、案經被害人甲○○、乙○○及丁○○訴由台北縣警察局三峽分局報請台灣板橋地
    方法院檢察署檢察官偵查起訴。
    理  由
壹、被告己○○有罪部分：
一、右開事實，業據被告己○○迭於警訊及偵審中坦承不諱，並經被害人甲○○、乙○○、丁○○及丙○○等四人分別於警訊及本院審理時指訴綦詳，且有贓物認領
    保管單三紙與車輛查詢資料表四紙及現場照片四幀附卷可稽，此外並有螺絲起子
    六支與活動扳手二支扣案可資佐證。罪證明確，被告犯行洵堪認定。
二、查螺絲起子及活動扳手皆係鐵製品，或為堅硬銳利或係厚重之物，客觀上足以對
    人之生命、身體、安全構成威脅，自應認為可作兇器使用；又攜帶兇器竊盜罪，
    只須於行竊時，有攜帶具有危險性之兇器即足，並不以攜帶之初，即有行兇之意
    圖為必要。核被告己○○所為，係犯刑法第三百二十一條第一項第三款攜帶兇器
    竊盜之罪。又被告己○○先後四次竊盜之犯行，時間緊接，且犯罪構成要件相同
    ，顯係基於概括犯意為之，為連續犯，應論以一罪，並加重其刑。爰審酌被告之
    品行、智識程度及被告身強體壯，不思奮發向上，竟貪圖享樂，而竊取他人車輛
    以及被告犯罪後坦承犯行等一切情狀，量處如主文所示之刑，以示懲儆。至扣案
    之螺絲起子六支及活動扳手二支，係被告己○○所有且供行竊所用之物，業據被
    告己○○供明在卷，應依法宣告沒收。至鐵鎚、斜口剪各一支、鉗子四支、梅花
    板手八支、Ｔ字板手三支、輪胎板手二支、六角套桶六個、電鋸一個、千斤頂九
    個、焊槍頭一組則係被告己○○竊盜後處分贓物（不罰後行為）之拆解工具，非
    供竊盜所用之物，即無從併予宣告，附此敘明。
三、至公訴意旨另以：被告己○○基於概括之犯意，自八十九年四月初起，連續在台
    北縣鶯歌鎮、新店市、桃園市等地，持足供兇器使用之起子等工具，竊取十部自
    用自小客車，因認此部分被告亦涉有刑法第三百二十一條第一項第三款加重竊盜
    之罪嫌；惟按犯罪事實應依證據認定之，無證據不得推定其犯罪事實，又被告之
    自白不得作為有罪判決之唯一證據，仍應調查其他必要之證據，以察是否與事實
    相符，刑事訴訟法第一百五十四條及第一百五十六條第二項分別定有明文。經查
    ：本件公訴人認被告己○○尚犯有六件加重竊盜之罪嫌，無非係以被告己○○於
    警訊中之自白為其主要論據。惟查；被告己○○此部份加重竊盜之犯行，除被告
    己○○之自白外，並無被告於何時、在何處、竊取車輛之車號為何之證據，且亦
    無其他被害人之指證可供補強，復未查扣任何被害人所有之車輛等物，自不得僅
    憑被告己○○於警訊中之自白，即認被告己○○有為上開六件加重竊盜之犯行，
    此外並無其他積極證據足資證明被告有前揭公訴意旨所指之犯行，然公訴人認與
    前揭已論罪部分為連續犯，具有裁判上一罪關係，故不另為無罪之諭知，併予敘
    明。
貳、被告戊○○及庚○○二人無罪部分：
一、公訴意旨略以：被告己○○、戊○○及庚○○三人共同意圖為自己不法之所有，
    基於概括之犯意聯絡，自八十九年四月初起，分由己○○以質堅形硬，足供兇器
    使用之起子等工具，連續在台北縣鶯歌鎮、新店市、桃園市等地，竊得ＤＦ─○
    八一三號、Ｑ七─四○九六號、ＤＧ─四三九九號及ＬＳ─七九三九號等約十部
    自小客車。由己○○竊得車輛後以電話通知庚○○、戊○○共同至臺北縣三峽鎮
    ○道里八十六號拆解贓車，己○○將拆得之汽車零件出售，庚○○、戊○○則於
    每拆解一台車，各分得五千元。因認被告戊○○、庚○○二人均共同涉有刑法第
    三百二十一條第一項第三款攜帶兇器竊盜之罪嫌。
二、本件公訴人認被告戊○○、庚○○二人涉有共同攜帶兇器竊盜之罪嫌，無非係以
    被告戊○○於警訊時及偵查中坦承：伊有幫忙拆解贓車及後來知其所拆解之車輛
    係贓車以及被告庚○○供稱幫忙拆解二台車等情，與同案被告己○○、戊○○之
    供詞相吻合，被告庚○○對於其所拆解車輛係其弟即同案被告己○○所竊要無諉
    為不知之理；此外，復經告訴人甲○○、乙○○、丁○○於警訊指訴綦詳，並有
    贓物認領保管單三紙、照片四幀、以及扣證物足憑為其主要論據。訊據被告戊○○與庚○○二人堅決否認有何共同攜帶兇器竊盜之犯行，被告戊○○並辯稱：己○○係伊老闆，己○○要伊拆解，伊即拆解，自八十九年六月中旬起，共拆過五
    台車，拿了二萬五千元，伊當時並不知係違法，伊是被查獲時才知係違法，伊並
    無參與行竊等語；而被告庚○○則辯稱：伊僅拆解兩台車，伊並未分到錢，己○○告訴伊係流當車，伊並不知係贓車，亦未參與竊車等語。
三、按犯罪事實應依證據認定之，無證據不得推定其犯罪事實。又不能證明被告犯罪
    或其行為不罰者，應諭知無罪之判決，刑事訴訟法第一百五十四條及第三百零一
    條第一項分別定有明文。再所謂認定犯罪事實之證據，係指足以認定被告確有犯
    罪行為之積極證據而言，苟未能發現相當證據，或證據不足為不利於被告事實之
    認定時，即應為有利於被告之認定，更不待何有利之證據，亦不能以推測或擬制
    之方法，以為裁判基礎（最高法院二十九年上字第三一○五號、四十年台上字第
    八六號、五十六年台上字第八○七號判例意旨可資參照）。
四、經查：刑法上之共同正犯，除以自己犯罪之意思事前同謀，而推由他人實施外（
    即所謂「共謀共同正犯」），以有犯意聯絡及行為分擔為要件（最高法院十九年
    上字第六九四號判例及大法官會議第一○九號解釋意旨參照）。茲同案被告己○○迭於警訊及偵審中供述：被告戊○○與庚○○二人並未共同謀議行竊，伊係單
    獨行竊後，在台北縣三峽鎮弘道里八十六號打電話通知被告戊○○與庚○○二人
    前來幫忙拆解車輛（見偵查卷第五頁及本院八十九年八月八日審判筆錄），與被
    告戊○○及庚○○二人所辯僅幫忙拆解車輛等情互核一致，足證被告戊○○及庚○○就該竊盜部分並未分擔構成要件之行為；至被告戊○○與庚○○幫忙同案被
    告己○○拆解所竊贓車乙節，惟按：竊盜罪為即成犯，竊盜行為終了時，犯罪已
    經成立，至事後拆解車輛之行為，僅屬犯罪後處分贓物之行為，縱使被告戊○○
    與庚○○二人確有參與，亦與竊盜罪無涉。又共謀共同正犯因未參與犯罪構成要
    件之實施，僅以其參與犯罪之謀議為其犯罪構成要件要素，其有無參與謀議須以
    嚴格之證據證明（最高法院八十三年度台上字第一○五○號、第六六二二號判決
    意旨可資參照）。而同案被告己○○於警訊及偵審中並未供稱伊於行竊前已與被
    告戊○○、庚○○二人共謀竊盜，分工負責偷車、拆解零件、銷贓等項，已如前
    述。是以自難僅憑被告戊○○與庚○○二人有幫忙拆解車輛等情，即據此推論被
    告戊○○及庚○○二人曾與同案被告己○○共同謀議推由後者出面行竊之共同竊
    盜犯行。次查：卷附之贓物認領保管單三紙、照片四幀及所扣案之證物等，亦僅
    能證明被害人甲○○等人所有車輛確係遭竊並已遭拆解之事實，且被害人甲○○
    、乙○○與丁○○等三人於警訊中除陳稱車輛失竊外，並無指訴係遭被告戊○○
    及庚○○有何共同行竊之犯行。此外復查無其他積極證據足認被告戊○○及庚○○有與同案被告己○○共同攜帶竊盜之犯行。揆諸首揭說明，本件既不能證明被
    告戊○○及庚○○二人確有被訴竊盜之犯行，自均應為無罪之諭知。至被告戊○○與庚○○拆解贓車收受贓物之犯行，與公訴人起訴之竊盜罪，二者侵害社會之
    基本事實並不相同，本院無從變更起訴法條予以審理，自應由檢察官另行偵辦，
    附此說明。
據上論斷，應依刑事訴訟法第二百九十九條第一項前段、第三百零一條第一項，刑法
第五十六條、第三百二十一條第一項第三款、第三十八條第一項第二款，判決如主文
。
本案經檢察官靳開聖到庭執行職務
中      華      民      國      八十九      年     八     月   二十二   日
                                      台灣板橋地方法院刑事第二庭
                                          法  官  潘  長  生
右正本證明與原本無異
如不服本判決應於送達後十日內向本院提出上訴狀
                                          書記官  王  增  華
中      華      民      國      八十九      年     八     月   二十八   日
附錄本案論罪科刑法條全文：
刑法第三百二十一條
犯竊盜罪而有左列情形之一者，處六月以上五年以下有期徒刑：
一、於夜間侵入住宅或有人居住之建築物、船艦或隱匿其內而犯之者。
二、毀越門扇、牆垣或其他安全設備而犯之者。
三、攜帶兇器而犯之者。
四、結夥三人以上而犯之者。
五、乘火災、水災或其他災害之際而犯之者。
六、在車站或埠頭而犯之者。
前項之未遂犯罰之。
附表：
┌──┬─────────┬─────────┬────────┬───┐
│編號│  犯  罪  時  間  │  犯  罪  地  點  │所  竊  財  物  │被害人│
├──┼─────────┼─────────┼────────┼───┤
│一  │八十九年六月十六日│台北縣鶯歌鎮福德一│ＬＳ─七九三九號│丙○○│
│    │凌晨某時許        │街八號前          │自用小客車      │      │
├──┼─────────┼─────────┼────────┼───┤
│二  │八十九年六月二十六│台北縣新店市○○街│ＤＧ─四三九九號│丁○○│
│    │日某時許          │八十三號附近      │自用小客車、行照│      │
│    │                  │                  │、工程圖        │      │
├──┼─────────┼─────────┼────────┼───┤
│三  │八十九年六月二十九│台北縣鶯歌鎮○○路│Ｑ七─四○九六號│乙○○│
│    │日某時許          │三二○號前        │自用小客車、健保│      │
│    │                  │                  │卡、身分證等物  │      │
├──┼─────────┼─────────┼────────┼───┤
│四  │八十九年六月三十日│桃園市○○路與南豐│ＤＦ─○八一三號│甲○○│
│    │二十三時三十分許  │口                │自用小客車      │      │
└──┴─────────┴─────────┴────────┴───┘


司法院資訊處製作；財團法人民間司法改革基金會備份。
